臺灣高雄地方法院行政訴訟判決　　　　　 110年度交字第60號
原　　　告　陳定生　
被　　　告　高雄市政府交通局

代　表　人　張淑娟　
訴訟代理人　蘇健義　
上列當事人間交通裁決事件，原告不服被告民國110 年2 月8 日
高市交裁字第32-ZVVB81003號裁決，提起行政訴訟，本院判決如
下：
    主  文
原告之訴駁回。
訴訟費用新臺幣參佰元由原告負擔。
    事實及理由
一、程序事項：按行政訴訟法第237條之7規定，交通裁決事件之
    裁判，得不經言詞辯論為之。本件屬交通裁決事件，依兩造
    所述各節及卷內資料其事證已臻明確，本院認無經言詞辯論
    之必要，爰不經言詞辯論而為判決。
二、事實概要：原告於民國109 年11月23日13時45分許駕駛車牌
    號碼000-00（89-T8 ）號營業貨運曳引車（下稱系爭車輛）
    ，在國道一號南向332 公里處，因有「所載貨物飛散（高快
    速公路）」之違規行為，經內政部警政署國道公路警察局第
    四公路警察大隊新市分隊員警填掣掌電字第ZVVB81003 號舉
    發違反道路交通管理事件通知單（下稱舉發通知單）當場舉
    發。嗣原告於109 年12月29日向被告陳述不服，經被告函詢
    舉發機關後，認原告確有上揭違規行為，乃依道路交通管理
    處罰條例（下稱處罰條例）第30條第1 項第2 款( 行為時)
    、第63條第1 項第2 款規定，於110 年2 月8 日開立高市交
    裁字第32-Z VVB81003 號裁決書（下稱原處分），裁處原告
    「罰鍰新臺幣（下同）9,000 元，並記違規點數2 點」。原
    告不服，提起
    本件行政訴訟。
三、原告主張：原告於當日下午1時30分許行經國道一號南下330
    公里附近聽聞無線電友台路況分享 332公里處有紙板飛散掉
    落；因原告載運中鋼產品，卸貨完畢所隔絕鋼品使用之紙板
    置於板台後方，用枕木壓住，因擔心壓不住，遂將系爭車輛
    停放路肩外側，將板台上紙板重新排列整理用枕木壓住，整
    理完畢駛離，行駛至 333公里處遭員警攔停，員警詢問掉落
    紙板是否為原告所載運，原告回應，不清楚，無所確認；員
    警以誘導原告寫下自白書，事後才取締告發，顯有違誤，請
    提供紙板飛散掉落之行車紀錄影像證明是否為原告所載運等
    語。並聲明：原處分撤銷。
四、被告則以：按貨車行駛高速公路，裝載之貨物應嚴密覆蓋、
    捆紮牢固，考其立法意旨，係為防止貨物墜落及飛散，以維
    行車安全，是否覆蓋嚴密、牢固捆紮、有無掉落之虞應由一
    般經驗客觀判斷，而非由行為人主觀認定之。是以原告駕駛
    系爭車輛所裝載之碎紙片，在未嚴密覆蓋之情況下在高速公
    路上運送，如遇車輛高速行駛、緊急煞車、急彎或風速較大
    或車行路面不平處等，均有可能因此鬆動而彈跳、吹落或掉
    落車斗外，而有危及其他高速公路用路人安全之虞。經檢視
    採證影片(檔名末碼為1～6，依序播放)可見：畫面時間13:5
    0:56-員警：大哥，來，你的車為什麼要停路肩？原告：剛
    剛紙板飛掉，擋到那個司機的擋風玻璃，給他拿下來。紙板
    啦，剛剛有一個貨櫃綠色的車(手指後方)，啊我飛起來，剛
    好貼到他的擋風玻璃，他拿給我放在那個(手指車斗)，沒有
    壓好啦。13:51:15-員警：所以是你的？後面還有一堆、13:
    53:34-員警：你是什麼時後發現它會飛的？原告：那個司機
    有跟我說，我去拿下來。員警：後面大車跟你講你的東西在
    飛了，你才…？原告：不是，我照後鏡就有看到了。員警：
    就有看到你的東西在飛了？原告：那個紙板啦、13:56:50-
    員警拍攝車斗內有數張紙板，上方有6 根枕木壓著，未予覆
    蓋或捆綁固定…影片結束。依前揭說明，足認原告已向員警
    自承係車上紙板飛落，擋到後方司機的擋風玻璃，且原告由
    後照鏡已有看見，自已違反「行駛高速公路裝載之貨物，應
    嚴密覆蓋」之作為義務規定，並造成行駛高速公路物品散落
    之高度危險，已構成處罰條例第30條第1 項第2 款之處罰要
    件。是原告於前揭時間、地點確有「所載貨物飛散（高快速
    公路）」之違規事實，被告據以裁處，洵無不合等語，資為
    抗辯。並聲明：原告之訴駁回。
五、本院之判斷：
  ㈠按「汽車裝載時，有下列情形之一者，處汽車駕駛人3,000
    元以上9,000 元以下罰鍰，並責令改正或禁止通行：……2.
    所載貨物滲漏、飛散或氣味惡臭」；「汽車駕駛人有下列各
    款所列條款之一者，除依原條款處罰鍰外，並予記點：2.有
    第29條第1 項第1 款至第4 款、第29條之2 第1 項、第2 項
    、第4 項、第30條第1 項第1 款、第2 款情形之一者，各記
    違規點數2 點」，處罰條例第30條第1 項第2 款( 行為時)
    、第63條第1 項第2 款分別定有明文。再按違反道路交通管
    理事件統一裁罰基準及處理細則（下稱處理細則）第1 條規
    定：「本細則依道路交通管理處罰條例第92條第4 項規定訂
    定之。」第2 條規定：「（第1 項）處理違反道路交通管理
    事件之程序及統一裁罰基準依本細則之規定辦理。（第2 項
    ）前項統一裁罰基準，如附件違反道路交通管理事件統一裁
    罰基準表( 下稱裁罰基準表) 。」上開處理細則之規定，就
    其立法目的及功能，乃為防止處罰機關枉縱或偏頗，依處罰
    條例第92條第4 項所授權交通部會同內政部訂定處理細則及
    其附件裁罰基準表，用以維持裁罰之統一性與全國因違反道
    路交通管理事件受處罰民眾之公平，不因裁決人員不同，而
    生偏頗，寓有避免各監理機關於相同事件恣意為不同裁罰之
    功能，並非法所不許，於憲法上保障人民財產權之意旨並無
    牴觸（此並有司法院釋字第511 號解釋理由書意旨足資參照
    ），並無違反法律保留原則。而依行為時裁罰基準表的記載
    ，所載貨物滲漏、飛散或氣味惡臭（高、快速公路）者，應
    處罰鍰9,000 元，並記違規點數2 點，核此規定，既係基於
    母法之授權而為訂定，且就處理細則附件所示裁罰基準表中
    有關處罰條例第30條第1 項第2 款規定之裁罰基準內容，並
    未牴觸母法，被告自得依此基準而為裁罰。
  ㈡本件如事實概要欄所述之原告違規事實，有舉發通知單、原
    處分之裁決書、送達證書、內政部警政署國道公路警察局第
    四公路警察大隊110年3月12日國道警四交字第1104700671號
    函暨檢附採證光碟、110年1月21日國道警四交字第11047001
    01號函及採證照片等在卷可稽( 本院卷第43至59頁) ，且經
    本院於調查程序當庭勘驗採證光碟並製作勘驗筆錄在卷可憑
    (本院卷第78至80頁)，堪可認定屬實。
  ㈢原告雖以前揭情詞主張，惟查，本件採證錄影光碟內容明確
    可見原告向員警自承「剛剛有紙板飛掉，擋到那個司機的擋
    風玻璃……因為我怕又飛起來……那個是板子破掉，我把它
    、怕壓不住、會又飛起來、造成二度傷害」等語( 本院卷第
    78頁) ，又採證影片中員警拍攝系爭車輛車斗內，可見車斗
    前端及尾端有數張紙板( 本院卷第78頁) ，顯見系爭車輛確
    實於上開時地有所載運物品飛散之情事發生。又「貨車行駛
    高速公路及快速公路，裝載物品應依下列規定：一、裝載之
    貨物，應嚴密覆蓋、捆紮牢固。」此為高速公路及快速公路
    交通管制規則第21條第1 項第1 款前段所明定；原告駕駛系
    爭車輛行駛於高速公路上，未依規定將裝載之貨物妥為覆蓋
    、捆紮牢固，致生系爭車輛車斗內之紙板發生散落於車道上
    之結果，則原告對該結果之發生即具有應注意並能注意而未
    注意之過失，原處分依法據以裁處原告罰鍰9,000 元，並記
    違規點數2 點，於法並無違誤，原告猶執前詞主張撤銷原處
    分，委無可採。
六、綜上所陳，本件原告確有「所載貨物飛散（高快速公路）」
    之違規事實，構成此一行政法上義務之違反。故被告援引處
    罰條例第30條第1 項第2 款( 行為時) 、第 63條第1 項第2
    款，暨處理細則等規定，裁處原告罰鍰9,000 元，並記違規
    點數2 點，核無違誤；從而，原告訴請撤銷原處分，為無理
    由，應予駁回。
七、本件判決基礎已臻明確，兩造其餘之攻擊防禦方法及訴訟資
    料經本院斟酌後，核與判決不生影響，無一一論述之必要，
    併予敘明。
八、本件第一審裁判費為300 元，應由原告負擔，爰確定第一審
    訴訟費用額如主文第2 項所示。
據上論結，本件原告之訴為無理由，依行政訴訟法第237條之7、
第237 條之8 第1 項、第237 條之9 第1 項、第236 條、第98條
第1 項前段，判決如主文。
中    華    民    國   110     年    10    月    5    日
                  行政訴訟庭  法  官  謝琬萍
以上正本係照原本作成。
如不服本判決，應於判決送達後20日內，向本院提出上訴狀並表
明上訴理由（原判決所違背之法令及其具體內容或依訴訟資料可
認為原判決有違背法令之具體事實），其未載明上訴理由者，應
於提出上訴後20日內向本院補提理由書（上訴狀及上訴理由書均
須按他造人數附繕本，如未按期補提上訴理由書，則逕予駁回上
訴），並應繳納上訴裁判費新臺幣750元。
中    華    民    國   110    年    10    月    6     日
                              書記官  林麗文